臺灣高等法院臺南分院刑事判決　　　　　　九十三年度上訴字第三五三號　　Ｇ
　　　上　訴　人
　　　即　被　告　丙　○　○
　　　選任辯護人　曾　仁　勇
右上訴人因偽造貨幣案件，不服臺灣臺南地方法院九十二年度訴字第九三六號中華民
國九十三年四月六日第一審判決（起訴案號：臺灣臺南地方法院檢察署九十二年度偵
字第四七五八號），提起上訴，本院判決如左：
      主      文
上訴駁回。
      事      實
一、丙○○（綽號「肉仔」）與王乾森（業經本院判處有期徒刑二年，緩刑三年，緩
    刑其內付保護管束確定）共同基於行使偽造通用紙幣之概括犯意聯絡，於民國九
    十二年三月五日上午八、九時許，由丙○○駕駛車號ＦＧ─五二八○號之自小貨
    車搭載王乾森，及王乾森所使用之車牌號碼ＱＲＹ─七四二號輕型機車，從臺北
    縣三重市南下至臺南縣新化鎮，欲以面額新台幣（下同）一千元之偽造通用紙幣
    向檳榔攤購買檳榔、香菸方式，換取真鈔。二人到達臺南縣新化鎮後，丙○○遂
    交付王乾森一個放有面額一千元之偽造通用紙幣十八紙之紅包袋，由王乾森出面
    換取真鈔，並約定事成之後，在臺南縣新化鎮○○路與忠孝路口之青果市場會合
    ，一起北上。王乾森乃騎乘上開機車，先後持前開偽造面額一千元之通用紙幣，
    於下列時間及地點，連續向檳榔攤購買小額檳榔、香菸，換取找回之真鈔或硬幣
    ：（一）於九十二年三月五日中午十二時至同日下午一時間之某時許，在臺南縣
    新化鎮不詳地點、不詳姓名之人所經營之檳榔攤，購買檳榔一包，價格五十元，
    該人並找其九百五十元。（二）於同日中午十二時五十三分許，在臺南縣新化鎮
    ○○路六一二號乙○○所經營之「江鴻檳榔攤」，購買大衛杜夫牌香菸一包，價
    格六十元，乙○○並找其九百四十元（五百元一張、一百元四張、十元硬幣四枚
    ）。（三）同日中午十二時五十五分許，在臺南縣新化鎮○○路一五一號甲○○○所經營之「水叮噹檳榔攤」，購買檳榔一包，價格五十元，甲○○○找其九百
    五十元（五百元一張、一百元四張、十元硬幣四枚）。（四）於同日下午一時許
    ，在臺南縣新化鎮○○路九六號之九丁○○所經營之「千惠檳榔攤」，購買檳榔
    一包，價格五十元。適因甲○○○發覺王乾森所使用之前開千元紙鈔係偽鈔報警
    處理，而經警於丁○○欲找王乾森九百五十元時，當場查獲上情，且循線扣得前
    開偽造通用紙幣三張（其中號碼ＢＮ○○六九○六ＹＦ一張、ＢＮ○○六九○○
    ＹＦ二張）、大衛杜夫香煙一包及現金二千八百元，並於同年月十二日晚上八時
    四十分許，經王乾森帶同警方前往臺南縣新化鎮太平里之墓園，再起出扣案之面
    額一千元偽造通用紙幣十四張（其中號碼ＢＮ○○六○○○ＹＦ九張、ＢＮ○○
    六九○○ＹＦ五張）。
二、案經臺灣臺南地方法院檢察署檢察官自動檢舉偵查起訴。
      理      由
一、訊據上訴人即被告丙○○對於被告與共犯王乾森於九十二年三月五日上午八、九
    時許，由被告駕駛車號ＦＧ─五二八○號之自小貨車搭載共犯王乾森及共犯王乾
    森所使用之車牌號碼ＱＲＹ─七四二號輕型機車，從臺北縣三重市南下至臺南縣
    新化鎮，被告與共犯王乾森約定在臺南縣新化鎮○○路與忠孝路口之青果市場會
    合，一起北上。共犯王乾森於九十二年三月五日中午十二時至同日下午一時間之
    某時許，騎乘上開機車，先後持面額壹仟元之偽造紙幣至：（一）在臺南縣新化
    鎮不詳地點，被害人不詳姓名之人所經營之檳榔攤，購買檳榔一包，價格五十元
    ，該人並找其九百五十元。（二）臺南縣新化鎮○○路六一二號被害人乙○○所
    經營之「江鴻檳榔攤」，購買大衛杜夫牌香煙一包，價格六十元，被害人乙○○
    並找其九百四十元（五百元一張、一百元四張、十元硬幣四枚）。（三）臺南縣
    新化鎮○○路一五一號被害人甲○○○所經營之「水叮噹檳榔攤」，購買檳榔一
    包，價格五十元，被害人甲○○○找其九百五十元。（四）臺南縣新化鎮○○路
    九六號之被害人丁○○所經營之「千惠檳榔攤」，購買檳榔一包，價格五十元，
    適因被害人甲○○○發覺共犯王乾森所使用之前開千元紙鈔係偽鈔報警處理，而
    經警於被害人丁○○欲找共犯王乾森九百五十元時，為警當場查獲，並循線扣得
    前開偽造通用紙幣三張，再於九十二年三月十二日晚上八時四十分許，經共犯王
    乾森帶同警方前往臺南縣新化鎮太平里之墓園，再起出扣案之面額壹仟元偽造通
    用紙幣十四張之事實並不爭執，惟否認有共同行使偽造通用紙幣之犯行，辯稱：
    其當天要下臺南看手部診療，共犯王乾森說要找工作，拜託其載他，其沒有交付
    共犯王乾森面額一千元之偽造紙幣十八張，被害人乙○○、甲○○○、丁○○於
    警訊時之指述，僅能證明係共犯王乾森持偽鈔向其等購買檳榔、香煙，藉以換取
    真鈔之犯行，尚不足作為被告是否涉案之證明，共犯王乾森之供述先後不一，且
    他智能較常人低，屬邊緣性智能不足，他是非判斷能力、自我控制能力、情緒控
    制能力均較常人為低，故共犯王乾森所供不利於其之詞顯有疑義，中央銀行發行
    局九十二年四月十日台央發字第０９２００２２５４０號函及扣案面額一千元之
    偽造紙幣十七張，僅能證明扣案之面額一千元均係偽鈔，且由共犯王乾森用以行
    使及持有而遭查扣，並非由其身上或住處所查獲，刑警去其家時，其都不知情，
    其去證人蔡世欽家時，知悉共犯王乾森被羈押，他要交保，證人蔡世欽要向其借
    五萬元，其說錢不夠，證人蔡世欽請其幫忙借錢，後來其就借證人蔡世欽三萬元
    云云。
二、經查：
（一）被告於九十二年三月五日早上，載共犯王乾森及共犯王乾森使用之機車南下，
      於同日上午午十一時到臺南縣新化鎮青果市場，將共犯王乾森放下車後，即交
      付共犯王乾森一個放有面額一千元之偽造通用紙幣十八紙之紅包袋，要共犯王
      乾森去購買香菸、檳榔等物，並指示共犯王乾森找地方將錢藏起來，每次拿二
      張出來使用，用完再去拿，身上不要帶那麼多偽鈔，於事成之後，再前往青果
      市場找被告一起北上，共犯王乾森就騎機車到處晃，後來共犯王乾森騎車到墓
      地就拿去藏等情，業據共犯王乾森於偵查中及原審審理時供述甚明（見偵查卷
      第一○四頁、原審卷第六十至六六頁）。而被告於九十二年三月五日上午八、
      九時許，駕駛車號ＦＧ─五二八○號之自小貨車搭載共犯王乾森及共犯王乾森
      使用之機車南下等情，亦據被告於偵查中供述明確（見偵查卷第九五頁）。惟
      被告載共犯王乾森南下在何處讓共犯王乾森下車，被告供稱在新市○○道，共
      犯王乾森則供稱在臺南縣新化鎮青果市場，參諸共犯王乾森均在臺南縣新化鎮
      以偽鈔買賣香菸、檳榔換真鈔及約在臺南縣新化鎮青果市場一起北上等情，並
      參以被告於偵查中供承（○九三○）三四五八一○號行動電話係其使用，經檢
      察官調取該行動電話通話紀錄顯示，於九十二年三月五日十六時五十二分五十
      三秒許，迄同日十九時三十分二十秒許，發送及接收通話之基地台均在臺南縣
      新化鎮○○街一六九號九樓屋頂及同鎮○○路五三三號六樓屋頂等情，有遠傳
      電信股份有限公司檢送之上開行動電話通聯紀錄附於偵查卷（第八一頁、第八
      二頁）可稽，足見被告於該日下午確有到過臺南縣新化鎮，應以在臺南縣新化
      鎮青果市場讓共犯王乾森下車為可採。又共犯王乾森於右揭時、地，騎車牌號
      碼ＱＲＹ─七四二號之機車持千元偽鈔，連續向被害人一不詳姓名之人及乙○○、甲○○○、丁○○購買香菸、檳榔等物，該不詳姓名年籍之人及被害人乙○○、甲○○○並分別找其真鈔九百五十元、九百四十元、九百五十元及九百
      五十元之零錢，嗣於共犯王乾森向被害人丁○○購買檳榔一包，等待找回九百
      五十元時，為警據報趕往查獲等情，亦據共犯王乾森及被害人乙○○、甲○○○、丁○○於警訊時、證人即臺南縣警察局新化分局新化派出所警員胡仁昱於
      原審審理時陳述無訛（見偵卷第七至十四頁、原審卷第一五九至一六○頁）。
      並有扣案之現金共二千八百四十元、大衛杜夫香煙一包、偽造千元紙鈔十七張
      （其中三張係自被害人乙○○、甲○○○、丁○○三人經營之檳榔攤起出查扣
      ，其餘為共犯王乾森帶警至藏放之墓園起出查扣）及贓物認領保管單影本二份
      、車籍作業系統－查詢認可資料影本一份附於偵查卷（第十九頁至第二一頁、
      第五九頁）可資佐證。而前開扣案之紙幣十七張（其中號碼ＢＮ○○六九○六
      ＹＦ一張、ＢＮ○○六○○○ＹＦ九張、ＢＮ○○六九○○ＹＦ七張）經中央
      銀行發行局鑑定結果，認為該批壹仟元偽鈔均以彩色噴墨方式仿印，無隱藏字
      及凹版印紋凸起效果；紙質與真鈔不同，以螢光筆繪製依紙張螢光纖維絲，水
      印以灰色墨在紙張背面仿造，安全線以彩色噴墨在紙張背仿製，另以黏貼箔膜
      （含面額數字）仿鈔券正面五段裸露部分，無折光變色效果；左下角面額數字
      以亮光物質依折光變色油墨，無折光變色反應，均屬偽造紙幣，亦有該局九十
      二年四月十日台央發字第０９２００２２５４０號函一份附於偵查卷（第七一
      頁）足憑。
（二）證人即王乾森之妹婿蔡世欽於另案原審審理時證稱：「當時被告（即王乾森）
      在臺南看守所禁見時，丙○○有去我家，問我被告（指王乾森）的事，過一段
      時間，他拿三萬元給我，要我如果找到被告（指王乾森）給他買東西吃，後來
      我接到臺南地檢署羈押通知，就跟丙○○說被告（指王乾森）被羈押，他就要
      我拿這三萬元添加去交保。」「（辯護人問：以後丙○○有無再拿錢給被告（
      指王乾森）？）有的。」「（辯護人問：拿多少？）二萬元。」「（辯護人問
      ：為何拿二萬元？）他的意思是要被告（指王乾森）擔罪，他拿給被告（指王
      乾森），被告（指王乾森）不拿，拿給我，我也不拿，後來被告（指王乾森）
      也沒拿。」等語（見原審九十二年度訴字第五三一號卷第一一八頁、第一一九
      頁、本院九十二年度上訴字第七三七號判決第四頁（附於本院卷）），即被告
      於原審亦自承有拿三萬元給證人蔡世欽等情（見原審卷第一六六頁），雖被告
      於本院審理時辯稱：刑警去其家時，其都不知情，其去證人蔡世欽家時，知悉
      王乾森被羈押，他要交保，證人蔡世欽要向其借五萬元，其說錢不夠，證人蔡
      世欽請其幫忙借錢，後來其就借證人蔡世欽三萬元云云。然被告自承與證人蔡
      世欽不熟識，且與本案無涉，何以無故前往證人蔡世欽住處，主動貸以證人蔡
      世欽三萬元，而未取得任何借貸之憑據？有悖常情，該三萬元顯非被告借給證
      人蔡世欽之款項。又據共犯王乾森於原審供稱：被告拿三萬元讓他交保，之後
      還拿十萬元叫他幫其擔罪，他說十萬元他不同意等語（見原審卷第六二頁、第
      六六頁），被告茍與共犯王乾森行使偽造通用紙幣之犯行無關，為何要拿錢給
      共犯王乾森，要他替其頂罪，被告與共犯王乾森顯有犯意聯絡及行為分擔。
（三）被告於原審雖辯稱：其當天是要去嘉義看手及申請戶籍謄本云云，並提出大仁
      醫院門診處方箋影本二份及戶籍謄本影本一份為證，以證明被告並未與共犯王
      乾森共犯行使偽造通用紙幣之犯行。而被告亦確實於九十二年三月五日至大仁
      醫院就診，及至戶政事務所申請戶籍謄本等情無訛，此有大仁醫院九十二年十
      月二十八日大洽字第九二一二三號函所附病歷及戶籍謄本影本各一份附卷可稽
      （見原審卷第八二頁至第八六頁、偵查卷第九九頁）。然審諸本件共同行使偽
      造通用紙幣犯行之態樣，係被告於九十二年三月五日將偽造之通用紙幣交付予
      共犯王乾森後，由共犯王乾森以每次持千元偽造通用紙幣一張，向檳榔攤購買
      小額檳榔、香菸，以換取找回真鈔或硬幣之方式，連續行使偽造通用紙幣，已
      如上述。故而，被告於案發當天自搭載共犯王乾森至臺南縣新化鎮之後，至當
      天下午再回到與共犯王乾森相約一起北上之地點即臺南縣新化鎮青果市場為止
      ，期間究竟做了何事，尚與本案犯行無涉，被告於本院上訴理由狀亦為相同之
      辯解（見附於本院卷之上訴理由狀），均不足採，而被告於本院審理時改辯稱
      ：其當天要下臺南看手部診療，共犯王乾森說要找工作，拜託其載他云云，查
      被告家住臺北縣三重市，北部有不少醫術高超之大醫院，被告不去該等醫院看
      診，反而至臺南看診，已與常情有違，而被告既欲至臺南看診，卻至嘉義市大
      仁醫院看診，且被告於案發當天自搭載共犯王乾森至臺南縣新化鎮之後，至當
      天下午再回到與共犯王乾森相約一起北上之地點即臺南縣新化鎮青果市場為止
      ，使用其（○九三○）三四五八一○號行動電話，於九十二年三月五日十六時
      五十二分五十三秒許，迄同日十九時三十分二十秒許，發送及接收通話之基地
      台均在臺南縣新化鎮○○街一六九號九樓屋頂及同鎮○○路五三三號六樓屋頂
      ，已如前述，被告顯係以看診為藉口，以證明其不在場而圖脫卸罪責，益證被
      告與共犯王乾森有共犯行使偽造通用紙幣之犯行。再扣案之十四張偽造紙鈔經
      送鑑後，雖未採得被告之指紋，然經原審函詢結果，該扣案之十四張偽造紙鈔
      上並未採得任何人之指紋，此有臺南縣警察局新化分局九十二年十一月十日化
      警荊字第０９２０００３６８０號函所附刑事案件證物採驗紀錄表一份附於原
      審卷（第八八頁、第八九頁）可按，並經證人即臺南縣新化分局刑事組警員蔡
      鳴軒於原審審理時證述在卷（見原審卷第一六三頁）。前揭扣案之十四張偽造
      紙鈔既未採得任何人包括被告及衡情應摸過紙鈔之共犯王乾森之指紋，自難據
      以為認定被告及共犯王乾森未取過上開偽造紙幣之依據。
（四）共犯王乾森於原審審理時雖改口證稱：其是被查獲後才知悉該等紙鈔係偽鈔云
      云（見原審卷第六二頁），惟查，共犯王乾森於警訊時及另案偵查中自承：其
      朋友「肉啊」（指被告）拿這四張千元偽鈔給其時，其知道是偽鈔，「肉仔」
      有跟其說過是偽鈔等語明確（見偵卷第七頁、第四四頁），且其於原審審理時
      並未爭執前揭筆錄記載有誤，而僅就前開供述稱：其忘記了等語，或不回答（
      見原審卷第六二、六三頁）。因此，證人王乾森於警訊時及另案偵查中之供述
      應較原審審理時之證詞可採。並參以共犯王乾森自承被告交付上開偽鈔時，有
      叫其每次拿二張使用，其餘藏起來，身上不要帶那麼多偽鈔，及共犯王乾森於
      短時間內，連續使用千元偽鈔向被害人乙○○等人購買價值小額之香菸、檳榔
      等情觀之，共犯王乾森明知被告交予行使之前開千元紙幣確係偽鈔，要無疑義
      。
（五）綜上所述，被告與共犯王乾森確有共犯行使偽造通用紙幣之犯行，被告所辯，
      無非卸責之詞，不足採信，事證明確，被告之犯行堪以認定。
三、依據中央銀行在臺灣地區委託臺灣銀行發行新臺幣辦法之規定，新臺幣為臺灣地
    區流通之貨幣，核被告所為，係犯刑法第一百九十六條第一項之行使偽造通用紙
    幣罪。被告意圖供行使之用而收集偽造通用紙鈔之低度行為，為行使之高度行為
    所吸收，不另論罪。又被告以偽造之通用紙鈔冒充真鈔而矇混行使，詐取被害人
    之財物，則其行使偽造通用紙鈔之行為，當然包含詐欺之性質，應為行使偽造通
    用紙鈔行為所吸收，亦不另論詐欺罪。被告與王乾森間，有犯意聯絡及行為分擔
    ，均為共同正犯。被告先後四次行使偽造通用紙鈔之犯行，時間緊接，犯罪構成
    要件相同，顯係基於概括犯意為之，為連續犯，應依刑法第五十六條之規定論以
    一連續行使偽造通用紙幣罪，並加重其刑。
四、原審以被告事證明確，適用刑法第二十八條、第五十六條、第一百九十六條第一
    項、第二百條、罰金罰鍰提高標準條例第一條前段之規定，並審酌被告貪圖一己
    私利，而指使他人共同行使偽造紙幣之行為，有紊亂金融秩序、造成社會不安、
    破壞千元紙幣之公共信用之虞，妨害社會正常之經濟發展及國家之金融秩序，且
    犯後否認犯行，尚無悔意，惟衡諸其等所行使之偽造通用紙幣僅四張，數量尚非
    鉅大，犯罪所得不多等一切情狀，判處被告有期徒刑三年六月，並認扣案之偽造
    壹仟元通用紙幣十七張（其中號碼ＢＮ○○六九○六ＹＦ一張、ＢＮ○○六○○○ＹＦ九張、ＢＮ○○六九○○ＹＦ七張），不問屬於犯人與否，均應依刑法第
    二百條規定宣告沒收，認事用法並無違誤，量刑及沒收之宣告亦均妥適。被告上
    訴否認犯罪，為無理由，應予駁回。
據上論結，應依刑事訴訟法第三百六十八條，判決如主文。
本案經檢察官吳萃芳到庭執行職務。
中    華    民    國      九十三      年      六      月      二十四    日
                                  臺灣高等法院臺南分院刑事第三庭
                                      審判長法官  陳    義    仲
                                            法官  楊    子    莊
                                            法官  陳    清    溪
右正本證明與原本無異。
如不服本判決，應於判決送達後十日內向本院提出上訴狀，其未敘述理由者並應於提
出上訴狀後十日內向本院補提理由書（應附繕本)。
                                      法院書記官  尤    乃    玉
中    華    民    國      九十三      年      六      月      二十五    日
附錄法條：
刑法第一百九十六條第一項：
行使偽造、變造之通用貨幣、紙幣、銀行券，或意圖供行使之用而收集或交付於人者
，處三年以上十年以下有期徒刑，得併科五千元以下罰金。
